【裁判字號】    95,親,5
【裁判日期】    950227
【裁判案由】    確認親子關係不存在
【裁判全文】
臺灣雲林地方法院民事判決                 95年度親字第5號
原      告  甲○○
                        巷2號.
被      告  乙○○
上列當事人間請求確認親子關係不存在事件，於民國95年2 月14
日言詞辯論終結，本院判決如下：
    主  文
確認原告甲○○與被告乙○○間親子關係不存在。
訴訟費用由被告負擔。
    事實及理由
甲、兩造之主張:
一、原告主張：原告婚後1 年多沒有生育，當時原告丈夫劉長村
    之兄劉長溪生下被告乙○○，由婆婆說服將其收為養子，然
    直至被告乙○○唸小學需要遷戶口時才發現乙○○戶口名簿
    記載的是原告親生的長子。乙○○於就讀過國小3 年級時不
    學好，原告無力管教，請原告親生父母帶回教導，後原告欲
    再帶回家撫養時，其親生父母要求交付金錢方可放人，從此
    鮮少聯絡。故提起本件親子關係不存在之訴。並聲明如主文
    所示。
二、被告則以：同意原告請求，被告沒有意見，確實是這樣子。
    被告的原生父母是劉長溪、劉簡秀英，從小是跟養父母一起
    生活，到幼稚園的時候有回到生父母的身邊生活，到小學1
    、2、3 年級的時候又回到原告家生活，4年級以後就一直在
    生父母家生活等語。
乙、得心證之理由:
一、程序部分:
(一)本件原告主張其以他人之子女，向戶政機關謊報為自己之子
    女並予以登記，因而提起本件確認親子關係不存在之訴，核
    與民法第1063條第2 項所規定否認婚生子女之訴不同，而係
    屬於一般確認之訴，自不受上開法條所規定1 年之除斥期間
    之限制，合先敘明。
(二)按「確認法律關係之訴，非原告有即受確認判決之法律上利
    益者，不得提起之；確認證書真偽或為法律關係基礎事實存
    否之訴，亦同。前項確認法律關係基礎事實存否之訴，以原
    告不能提起他訴訟者為限。」民事訴訟法第247 條第1、2項
    定有明文。
(三)本件原告主張被告非其親生子，然經戶政主管機關登記為其
    親生女，有原告提出之戶籍謄本可參。則原告與被告間是否
    有親子關係之事實不明，致其私法上之地位有受侵害之危險
    ，並得以確認判決除去之; 且原告不能提起其他訴訟以資解
    決，因此，原告有即受確認判決之法律上利益。
二、實體部分:
(一)原告主張之上開事實，業據其提出戶籍謄本為證，核與被告
    陳稱：被告的原生父母是劉長溪、劉簡秀英，從小是跟養父
    母一起生活，到幼稚園的時候有回到生父母的身邊生活，到
    小學1、2、3年級的時候又回到原告家生活，4年級以後就一
    直在生父母家生活等語吻合。並與證人劉長溪、劉簡秀英到
    庭證述：「劉長村是證人劉長溪之弟，因為他沒有生男生，
    我生了5個男生及1個女兒，所以證人劉長溪的母親就做主將
    其中一個兒子給我弟弟及原告之夫劉長村，小孩就抱走了。
    後來因為他們沒有辦法教養小孩，所以將小孩帶回自己撫養
    」等語相符合。足信屬實。
(二)從而，原告訴請確認其與被告間親子關係不存在，於法並無
    不合，應予准許。
三、據上論結，本件原告之訴為有理由，依民事訴訟法第78條，
    判決如主文。
中    華    民    國    95    年    2     月    27    日
                  家事法庭    法  官  黃瑞井
以上正本係照原本作成。
如有不服，得於收受本判決後20日內，向本院提出上訴狀聲明上
訴（需附繕本，並繳交裁判費新台幣4,500 元）。
中    華    民    國    95    年    3     月    2     日
                              書記官  鄭國銘


司法院資訊處製作；財團法人民間司法改革基金會備份。
